【裁判字號】    92,交聲,139
【裁判日期】    920930
【裁判案由】    聲明異議
【裁判全文】
臺灣嘉義地方法院交通事件裁定                    九十二年度交聲字第一三九號
    原處分機關  交通部公路總局嘉義區監理所
    異  議  人
    即受處分人  乙○○
右列異議人因違反道路交通管理處罰條例案件，對於交通部公路局嘉義區監理所於九
十二年四月十八日所為之處分（嘉監裁字第裁七○─Ｎ00000000號），聲明
異議，本院裁定如左：
    主  文
原處分撤銷。
乙○○汽車駕駛人，行經有燈光號誌管制之交岔路口闖紅燈，處罰鍰新臺幣仟陸佰
元，並予記違規點數點。
    理      由
一、按汽車駕駛人，行經有燈光號誌管制之交岔路口闖紅燈者，處新臺幣（下同）一
    千八百元以上五千四百元以下罰鍰，道路交通管理處罰條例第五十三條定有明文
    ，且汽車駕駛人駕駛汽車違反道路交通管理處罰條例第五十三條規定者，除應依
    該條所規定之罰鍰處罰外，並應分別予記違規點數三點，道路交通管理處罰條例
    第六十三條第一項第三款亦定有明文。再行為人如係駕駛小型車闖紅燈行駛，為
    警舉發，而逾舉發通知單上所載之應到案日期十五日內繳納罰鍰或聽候裁決，經
    主管機關調查後仍認定其有上開違規行為者，依違反道路交通管理事件統一裁罰
    標準及處理細則第四十四條第一項及違反道路交通管理事件統一裁罰標準表（以
    下稱標準表）之規定，需對該行為人處以三千六百元之罰鍰，並記違規點數參點
    。
二、本件異議人即受處分人乙○○於民國九十二年一月二十日十七時十分許，駕駛車
    號ＵＫ－六六七三號自用小客車，行經設有燈光號誌管制之高雄縣鳳山市○○街
    與臨海路口，竟闖紅燈行駛，適為在該路口執勤之高雄縣警察局鳳山分局五甲派
    出所員警甲○○發現，因當場不能攔停，故以照相之方式取證，而以受處分人有
    違反前揭道路交通管理處罰條例第五十三條規定之行為掣單舉發，再將舉發通知
    單送達予受處分人，受處分人未於應到案日期九十二年三月十二日前向原處分機
    關提出申訴，遲至九十二年三月十三日始向原舉發單位申訴，另於九十二年三月
    二十四日向原處分機關聲明異議，經原處分機關請舉發單位即鳳山分局調查結果
    ，仍認受處分人確有前述違規行為，原處分機關乃依前揭道路交通管理處罰條例
    第五十三條及違反道路交通管理事件統一裁罰標準及處理細則第四十四條第一項
    暨標準表之規定，裁處受處分人罰鍰三千六百元。
三、異議意旨略以：本件員警以照相採證舉發系爭車輛闖紅燈與事實不符，實為九十
    二年一月二十日十七時許，系爭車輛行經高雄縣三商街與臨海路口，原係綠燈，
    車輛依法得逕為通行，不料在未完全通過路口時，燈號已轉為紅燈，是該路口交
    通號誌秒數過短之瑕疵，系爭車輛並無闖紅燈之違規行為，本件舉發即有違誤，
    按衡諸常理，在有員警執行勤務之路口，百姓當無故意違規之理，依本件舉發照
    片可知，當時該路口與系爭車輛同方向行進者至少有三輛自小客車及二輛機車，
    若該路口交通號誌正常，該等車輛不可能故意闖紅燈，且路口同時有各方來車，
    顯證該路口號誌並非正常運作云云。
四、惟查：
  (一)受處分人駕駛前開車號汽車有於前述時地闖紅燈行駛之違規事實，業據證人即開
    單告發受處分人之員警甲○○於本院調查時，以具結擔保其供述之真實性並在負
    擔偽證罪之心理處罰狀態下供稱：「（問：（提示附卷舉發單及照片）本件是否
    是你本人舉發？）是的。」、「（問：對本件舉發是否還有印象？）有的。我有
    印象，因為異議人的車子是勞斯萊斯的車子，我很有印象。」、「（問：本件是
    固定照相或是手持照相機照相舉發？）是手持照相機照相舉發。」、「（問：本
    件違規事實如何？）他尚未過路口的停止線，燈號就已經轉為紅燈，並非車子過
    了路中央才轉為紅燈。」、「（問：異議人主張根據舉發照片，異議人的車子前
    有兩、三輛小客車，不可能每一部車都闖紅燈，燈號秒數有問題，有何意見？）
    那都是機器操控，不可能有問題。如果我們發現秒數有問題，我們會馬上排除，
    因為我們都在該路口指揮，不可能讓秒數有問題的燈號繼續運作。」等語明確在
    卷（見本院九十二年九月二十九日訊問筆錄）；此外，並有甲○○警員拍攝之違
    規相片一幀附卷可參。按證人甲○○乃為原處分機關所認定受處分人有前開違規
    行為之原證人，其並到庭在本院法官面前以言詞供述本件訴訟上之待證事實－即
    受處分人有前開違規事實，本院由其上開供述及其所拍攝之相片已得有受處分人
    確有上開違規行為之心證，且於本件卷存證據資料內並無任何積極證據足以證明
    證人甲○○上開供述係屬虛偽，亦無有足以令人顯信甲○○其供述為不可採之品
    性證據或前科證據存在，本院自不得僅以證人為本件開單告發受處分人之員警而
    全盤抹煞其在訴訟上所具有之原證人資格，且交通警察掣單舉發違反道路交通管
    理處罰條例所列之違規事實，本質上為行政處分，係公務員基於職務上之權力，
    依法就特定之具體事件所為之具公法上效果之單方面行政行為，基於公務員為公
    法上行為具有公信力之原則，該行政行為當可被推定為真正，其據以依法處分之
    事實認定亦為正確無誤。
  (二)至本件異議人辯稱系爭車輛行經高雄縣三商街與臨海路口，原係綠燈，車輛依法
    得逕為通行，不料在未完全通過路口時，燈號已轉為紅燈，是該路口交通號誌秒
    數過短之瑕疵，系爭車輛並無闖紅燈之違規行為，且衡諸常理，在有員警執行勤
    務之路口，百姓當無故意違規之理，依本件舉發照片可知，當時該路口與系爭車
    輛同方向行進者至少有三輛自小客車及二輛機車，若該路口交通號誌正常，該等
    車輛不可能故意闖紅燈，且路口同時有各方來車，顯證該路口號誌並非正常運作
    云云均未能提出證據以資證明其確無違規行為，且與證人甲○○之證詞不符，尚
    難認其辯解為可採。
  (三)綜上所述，受處分人駕駛汽車確實有違反前揭道路交通管理處罰條例第五十三條
    之規定，從而原處分機關依該條規定，對受處分人裁處受處分人罰鍰三千六百元
    ，固非無見。惟原處分機關漏未依道路交通管理處罰條例第六十三條第一項第三
    款對受處分人併記違規點數三點，即難認為有當。本件受處分人之異議雖無理由
    ，惟原處分既有不當，自應由本院將原處分撤銷，仍以受處分人有違反道路交通
    管理處罰條例第五十三條規定之行為，且係逾舉發通知單上所載之應到案日期十
    五日內到案，依該條項規定裁處受處分人罰鍰三千六百元，且依同條例第六十三
    條第一項第三款規定併予記受處分人違規點數三點之處分如主文第二項所示，以
    資適法。
據上論斷，應依道路交通案件處理辦法第二十條前段，裁定如主文。
中      華      民      國    九十二    年      九      月     三十     日
                                臺灣嘉義地方法院交通法庭
                                    審判長法  官  柯月美
                                          法  官  張育彰
                                          法  官  林福來
右正本證明與原本無異。
如不服本裁定，應於送達後五日內，向本院提出抗告狀。
中      華      民      國    九十二    年      九      月     三十     日
                          書記官  尹玉琪


司法院資訊處製作；財團法人民間司法改革基金會備份。
